臺灣桃園地方法院刑事判決
110年度侵訴字第92號
公  訴  人  臺灣桃園地方檢察署檢察官 
被      告  陳建禾




選任辯護人  林哲承律師
            陳郁婷律師
上列被告因妨害性自主罪案件，經檢察官提起公訴（109年度偵
字第36725號），本院判決如下：
    主  文
乙○○無罪。
    理  由
一、公訴意旨略以：被告乙○○在臺北市○○區○○○路00號2樓設立「
    博云學院」並擔任講師，開辦創意冥想、感知力開發、心靈
    內化力、環境力超連結、多重宇宙連結、意識軸控制學、靈
    學場域轉譯與解析等講座，於民國108年10月間，獲悉參與
    該等講座之告訴人AE000-A109337（真實姓名詳卷，下稱A女
    ）疑罹憂鬱症，並有頭痛、暈眩、食慾不振、乾嘔等症狀，
    即假藉接收自地藏王菩薩及多位神明關於告訴人訊息為由，
    且表達「事情很大條」等語，逐步以宗教神力之說，迷惑恫
    嚇告訴人，復基於強制性交之犯意，向告訴人宣稱：其前為
    玉皇大帝，告訴人則為天妃，菩薩指示要進行20次性交射精
    始能治癒其病，這是為了眾生大業，其等前在天庭已講定，
    且告訴人病症係因身上有九天玄女的武神器要傳遞予其之故
    等語，被告以此自稱具有宗教神力，藉口告訴人與其性交具
    有宗教上及醫療上之利益，導致告訴人誤信，壓制告訴人正
    確決定之意志能力，同意接受性交治病，於108年12月3日起
    至109年6月14日止之期間內，在桃園市○○區○○○路0段00巷00
    號汽車旅館、高雄市前金區漢來大飯店、被告位於桃園市○○
    區○○○路0段00號10樓之5租賃處所、臺中市豐原區五都大飯
    店、臺中市西屯區林酒店、臺中市西屯區日月千禧酒店等處
    ，由被告以陰莖插入陰道並射精之方式，對告訴人為性交，
    共20次得逞。因認被告涉犯刑法第221條第1項之強制性交罪
    嫌。 
二、按犯罪事實應依證據認定之，無證據不得認定犯罪事實；不
    能證明被告犯罪者，應諭知無罪之判決，刑事訴訟法第154
    條第2項、第301條第1項分別定有明文。又檢察官對於起訴
    之犯罪事實，倘其所提出之證據，不足為被告有罪之積極證
    明，或其指出之證明方法，無從說服法院以形成被告有罪之
    心證，基於無罪推定之原則，自應為被告無罪判決之諭知。
    再告訴人之告訴，係以使被告受刑事訴追為目的，是其陳述
    是否與事實相符，仍應調查其他證據以資審認。再告訴人在
    本質上雖屬證人，然與一般證人不同，其與被告常處於對立
    之立場（即「敵性證人」），其陳述之目的，在使被告受刑
    事訴追處罰，其證詞之憑信性自較一般無利害關係之證人薄
    弱。故告訴人縱立於證人地位而為指證及陳述，且其指證或
    陳述均無瑕疵，亦不得作為有罪判決之唯一依據，仍應調查
    其他相關證據，以查明其陳述是否與事實相符，亦即仍須有
    補強證據以擔保其指證及陳述之真實性，而為通常一般人不
    致有所懷疑者，始得採為論罪科刑之依據。
三、公訴意旨認被告乙○○涉犯刑法第221條第1項之強制性交罪嫌
    ，無非係以：⑴被告之陳述；⑵告訴人A女之指述；⑶順心診所
    診斷證明書；⑷被告與告訴人間之通訊軟體LINE對話紀錄；⑸
    衛生福利部桃園醫院受理疑似性侵害事件驗傷診斷書、告訴
    人手繪之現場繪製圖、博云學院網頁列印資料等證為其主要
    論據。 
四、訊據被告固坦承有設立「博云學院」並擔任講師，開辦創意
    冥想、感知力開發、心靈内化力、環境力超連結、多重宇宙
    連結、意識軸控制學、靈學場域轉譯與解析等講座，並與參
    與該講座之告訴人相互認識，且於公訴意旨所載時地曾與告
    訴人為性交行為，惟堅詞否認有何強制性交之犯行，供稱：
    我與告訴人雖有發生性行為，但係基於男女間的交往而自然
    發生，雖有談論過某些宗教所謂雙修行為，但我並未以此來
    誘導並強迫告訴人與我發生性行為等語。經查：
  ㈠上開被告所坦承之事實，經證人即告訴人迭次於警詢、偵訊
    及本院審理中供證明確，且告訴人提出其所整理之「歷次性
    行為發生時地及次數一覽表」以佐其說（見偵卷第145頁）
    ，是就雙方確有多次發生性交行為之事實，先堪認定。
　㈡證人即告訴人固於警詢、偵訊及本院審理中指訴被告假藉宗
    教神力之說對其進行迷惑恫嚇，並藉口雙方發生性交行為具
    有宗教上及醫療上之利益，導致告訴人誤信，壓制其正確決
    定之意志能力，乃同意接受與被告性交以治其病等情，且被
    告上開以宗教神力誘使告訴人與其發生性交行為之說詞，並
    有2人間之通訊軟體LINE對話訊息翻拍照片足證如下：
　⒈108年10月27日，被告稱接收自地藏王菩薩及多位神明關於告
    訴人的事情，且表達「事情很大條」等語（見偵卷第147至1
    48頁）。
　⒉108年11月26日，被告稱菩薩指示要進行20次性交射精始能治
    癒告訴人之病，這是為了眾生大業，其等前在天庭已講定，
    且告訴人之病症係因身上有九天玄女的武神器要傳遞給被告
    等語（見他卷第17至19頁）。
　⒊108年12月30日，被告稱菩薩指示告訴人有憂鬱傾向，20次射
    完就能痊癒，且說其等會在一起很久，要被告疼愛告訴人等
    語（見偵卷第149至152頁）。
　㈢惟細繹被告與告訴人間其餘之LINE對話訊息，其等發生多次
    性行為之原因，除前述被告有關宗教神力之說詞外，尚可能
    摻雜兩人間之男女交往關係及情愫：
　⒈108年11月16日，告訴人：「老師我真的很難信任交友軟體耶
    ，那個男生最近傳的訊息都久久才回，今天還一整天才回（
    但是IG還有發動態）。我在想要不要放棄了」，被告：「哈
    哈哈，所以是要考慮我嗎？哈哈」，告訴人：「我很單純的
    」，被告：「我會顧著你的。疼你，乖」，告訴人：「（3
    個笑臉貼圖）」，被告：「（男性親嘴貼圖）」（見偵卷第
    176頁）。此段對話可見被告與告訴人交情甚密，非純然老
    師與學員間之關係，告訴人會尋求被告關於男女交往之建議
    ，且提及欲放棄於交友軟體上認識之對象時，被告似有表達
    欲追求告訴人之意，而對此告訴人並未回絕，反透露不排斥
    給予被告機會之訊息。　
　⒉108年11月28日，告訴人：「我7號要去面試航空公司，應該
    不會影響齁？」，被告：「當然不會，即使會，也是好的影
    響喔～」，告訴人：「嗯嗯，這對我很重要的」，被告：「
    明天很冷哦～你要注意保暖。疼你。（男性親嘴貼圖）」（
    見偵卷第176至177頁）。此段對話可見告訴人向被告提及工
    作面試，被告並有表達噓寒問暖、甜言蜜語之訊息，此與曖
    昧關係中之男女互動並無二致，自上揭108年11月16日被告
    表達追求之意後至此，似可見兩人間已逐漸開啟男女交往關
    係及情愫。
　⒊108年12月3日，被告：「晚上19：00去接妳喔～」，告訴人：
    「好」，被告：「我到門口旁了，妳好了賴我，我到門口載
    妳」，告訴人：「好我要下去了」，被告：「（笑臉貼圖）
    」（見偵卷第177頁）。上開對話可見兩人相約出門，對照
    告訴人之歷次證詞，此際其等係前往桃園市○○區○○○路0段00
    巷00號某汽車旅館，並於該日晚間至翌日凌晨發生性交行為
    1次。
　⒋108年12月6日至7日，兩人討論告訴人面試結果、被告動手術
    之事，被告並有稱：「你後面需要有人帶你出去玩，或看電
    影吃東西，盡量開口。我陪你」（見偵卷第178頁），而就
    此一般男女朋友間常見交往約會之活動，告訴人並未回絕，
    反表達對被告動完手術後要好好休息之關心等語（見同上卷
    頁）。
　⒌108年12月8日，被告：「等我好了再好好陪你。妳想去那玩
    嗎？」，告訴人：「哈哈。全台灣都可以？我再想想」，被
    告：「先排好就行，我可以提早喬日子」，告訴人：「很冷
    欸。南部是不是比較溫暖」，被告：「當然。不然帶你到高
    雄漢來大飯店住幾天。我每年都會到那裡渡假」，告訴人：
    「我好久沒去高雄了。好。高雄有山可以爬嗎」（見偵卷第
    179頁）。上開對話可見兩人相約出遊、欲前往高雄遊玩並
    住五星級飯店，此番互動實與男女朋友無異。且回顧數日前
    即108年12月3日晚間至翌日凌晨兩人第1次發生性交行為後
    ，其等仍持續相互表達關心並規劃出遊行程，則告訴人於本
    案偵審程序指控被告於第1次性交行為係違反其意願、壓制
    其正確決定之意志能力，其真實性即有可疑。
　⒍108年12月9日，兩人討論韓國偶像之話題後，被告：「所以
    ，你何時方便跟我去高雄？」，告訴人：「等我身體比較好
    」，被告：「！妳怎麼了？你去看婦產科嗎？是我的問題？
    瘋掉了，是我影響你的嗎？」（見偵卷第180至181頁）。此
    段對話可見因告訴人身體不適，兩人並未如期去高雄遊玩，
    則告訴人依其所提出之「歷次性行為發生時地及次數一覽表
    」，指訴被告於108年12月9日至10日間在高雄漢來大飯店，
    對其以違反意願之方式為強制性交行為乙事，即非無疑。告
    訴人雖另於本院審理時證稱：LINE對話紀錄上雖沒有，但有
    去高雄漢來大飯店可能是在電話中講的等語（見侵訴卷第13
    7頁），惟在無補強證據足資佐證之情形下，實難遽認其此
    部分陳述之真實性。　　
  ⒎108年12月11日，告訴人提及其面試落榜，被告表達安慰及疼
    惜之意：「怎麼會這樣。傷心。要不要報下一家。秀秀，安
    慰你。疼你。乖」（見偵卷第182頁），此番互動亦與男女
    間交往關係無異。又108年12月14日，兩人討論吃聖誕大餐
    、去高雄旅遊訂房之事，且被告另稱：「我帶套子就好，然
    後你帶衛生棉條，這樣就能泡澡了」，告訴人：「但是我沒
    過衛生棉條」，被告：「試試看」，告訴人：「好吧」（見
    偵卷第185至186頁），可見兩人如同男女朋友般討論性交行
    為之細節及方式，則告訴人在抉擇是否與被告發生性交行為
    之時，似非全然受被告言論所支配及影響。
　⒏108年12月17日，被告：「（男性親嘴貼圖）。我開始想你了
    。（哭泣貼圖）」，告訴人：「哈哈休息幾天。下禮拜再見
    面。（要對方振作貼圖）」；108年12月23日，告訴人：「
    想去KTV」，被告：「好啊～」，告訴人：「你喜歡唱歌嗎哈
    哈」（見偵卷第188頁）。此段對話可見男女思念之情，及
    一般常見交往約會之活動。　
  ⒐108年12月24日至25日，雙方先有相約見面時間、地點之對話
    後，告訴人：「隱眼保養液、卸妝乳、卸妝棉、免洗內褲」
    （見偵卷第191頁）。對照告訴人之歷次證詞，此際其等係
    前往臺北市信義區某商務旅館並發生性交行為，惟此前
　　雙方既係如同男女朋友般之互動，且告訴人於本院審理時證
    稱：原本那天被告只有跟我約吃飯，沒有要過夜，是吃完飯
     後在外面走路的時候，頭開始暈，後來就在商務旅館休息
    ，因為我沒有帶任何東西，才請他幫我買等語（見侵訴卷第
    141頁），可見當日雙方原無計畫前往旅館住宿並發生性交
    行為，而是因告訴人身體不適而臨時決定在外過夜，則此次
    性交行為被告有何違反告訴人之意願、或再以宗教上之說詞
    壓制告訴人之意志能力，顯然並未獲得證據上之補強。 
　⒑108年12月26日至27日，雙方討論投資、告訴人在外租房、買
    車等事（見偵卷第192至193頁）。依告訴人於本院審理時證
    稱：就是被告幫我找了一個讓我住在那邊的地方，是被告幫
    我租的，被告幫我租之後，我就比較常住在那邊等語（見侵
    訴卷第142頁），足見告訴人在外租屋費用係由被告負擔，
    且由上開對話內容可知，被告甚至有意購買車輛贈送予告訴
    人代步使用，就此告訴人於對話中稱：「為什麼菩薩要你花
    這些錢在我身上」，被告：「因為我疼你」（見偵卷第193
    頁），若被告能以宗教神力之說迷惑恫嚇告訴人與其發生性
    交行為，則被告何須再如同男女朋友交往般花費大筆金錢以
    追求並討好告訴人？　
　⒒109年1月至6月間，被告與告訴人於LINE對話訊息中互傳愛戀
    、思念、甜言蜜語之情形更為常見，諸如：109年1月8日，
    告訴人：「等你噢。（愛心貼圖）」（見偵卷第204頁）；1
    09年1月18日，被告：「我房間訂好了」，告訴人：「（擁
    抱愛心貼圖）」（見偵卷第209至210頁）；109年1月24日，
    被告：「愛你。我的親親」，告訴人：「我也愛你（愛心貼
    圖）」（見偵卷第213頁）；109年1月29日，告訴人：「我
    的大叔男友1個禮拜只打了1通電話給我。還說想我。（沮喪
    貼圖）」（見偵卷第225頁）；109年2月8日至9日，告訴人
    ：「愛你。（愛心貼圖）」，被告：「晚安，我的愛，頭痛
    ，我吃了藥先睡了。愛你。（親嘴貼圖）」，告訴人：「好
    呦，希望你睡起來就好了！晚安，Love you。（愛心貼圖）
    」，被告：「想你，我的寶貝」，告訴人：「我也想你。（
    愛心貼圖）」（見偵卷第233至234頁）；109年3月13日、17
    日，被告：「我的親親，愛你」，告訴人：「偶也想大叔，
    Love you（愛心貼圖）」，被告：「好想你，我的愛」，告
    訴人：「我也想你（愛心貼圖）。奮鬥的大叔」（見偵卷第
    253至254頁）；109年3月25日，告訴人：「愛你（愛心貼圖
    ）。晚上你會先吃飽嗎？還是來再吃」（見偵卷第258頁）
    ；109年4月11日，被告：「我想你，寶貝。（親嘴貼圖）」
    ，告訴人：「我也想你（笑臉貼圖）」（見偵卷第266頁）
    ；109年4月19日，告訴人：「想你了。現在除了你手機的聲
    音，也會有其他的碰撞聲」，被告：「有我射精時的叫聲嗎
    ？」，告訴人：「才沒有勒。你又沒有在客廳過」，被告：
    「下次試試。哈哈哈」，告訴人：「（大笑貼圖）」（見偵
    卷第272頁）；109年4月21日，告訴人：「明天見，愛你（
    愛心貼圖）」，被告：「（親嘴貼圖）。愛你，明天見，我
    開會」（見不公開偵卷第155頁）；109年6月5日，告訴人：
    「想大叔。（哭泣貼圖）」，被告：「我也想你。乖乖」（
    見偵卷第289頁）。由上可見，兩人間之男女交往關係及愛
    戀情愫，至為明顯，告訴人且稱呼被告為「大叔男友」，甚
    而不避諱與被告討論性交行為之過程，若告訴人係遭被告以
    違反意願之方式發生性交行為，理應極度恐懼或厭惡與被告
    相處，然告訴人尚且多次表達思念被告之情，且會因為缺乏
    被告陪伴而有失落之情緒反應，此部分亦可見告訴人於本院
    審理時證稱：因為經過一些相處之後後來慢慢有喜歡上被告
    ，被告沒有來找我時，我會很難過，但我以前男朋友沒有來
    找我，我也不會這麼難過等語（見侵訴卷第179頁），則縱
    使上開期間（即109年1月至6月間）兩人多次發生性交行為
    （依告訴人提供之「歷次性行為發生時地及次數一覽表」，
    此期間共計32次），尚不排除雙方係基於交往及愛情而發生
    ，況自109年1月起，兩人間之LINE對話訊息即未曾再見被告
    之任何宗教神力說詞，其等發生性交行為之次數又已遠超過
    所謂菩薩諭示之20次，顯見其等會發生性交行為已非純然基
    於宗教之因素，而不能排除係一般男女朋友間之正常性行為
    關係。
  ㈣按以科學上無法即為印證之手段為誘使（例如法力、神怪、
    宗教或迷信等），由該行為之外觀，依通常智識能力判斷其
    方法、目的，欠缺社會相當性，且係趁人急迫無助之心理狀
    態，以能解除其困境而壓制人之理性思考空間，使之作成通
    常一般人所不為而損己之性交決定，此行為即屬一種違反意
    願之方法。是以行為人若施以上開方法而使人為性交之行為
    ，即與犯罪構成要件該當（最高法院102年度台上字第3692
    號判決意旨參照）。查告訴人係於109年6月起前往精神科診
    所就診，此據其證述在卷（見侵訴卷第167頁），並有順心
    診所提供之告訴人就醫資料附卷可稽（見侵訴卷第197至203
    頁），而此前據告訴人之歷次證述及卷附LINE對話訊息，僅
    見告訴人有憂鬱傾向，並無其罹患精神疾病或情緒障礙之證
    據，則依告訴人於案發當時大學畢業之年齡、智識程度（見
    偵卷第19頁），實難想像其無法自行判斷是否相信被告上開
    宗教怪力言論之真偽。又告訴人於偵訊時證稱：我本來也不
    相信，但我去身體檢查一切正常，我還有請一起上課的朋友
    ，幫我去問神明，結果朋友問回來也說我體内的東西，要透
    過與被告發生性交才能夠傳遞，我也有自己去問神明，得出
    來也是聖杯等語（見偵卷第125頁）；於本院審理時證稱：
    一開始我身體還沒有不舒服時，我覺得半信半疑，但我對神
    鬼之類是寧可相信有的，那時候我有想去面試別的工作，怕
    影響我面試的狀況，我自己也有壓力，就是想要趕快解除這
    樣的情形，所以才選擇相信被告等語（見侵訴卷第172至173
    頁），由上可見告訴人即便對被告之言論有所懷疑，仍然在
    對鬼神之說敬畏之情、自身對於信仰之態度及參諸友人之建
    議後，選擇相信並與被告發生性交行為，則其在抉擇是否發
    生性交行為之時，並非全然受被告之言論所支配影響，其仍
    存有理智上的考量與權衡，或許被告高超之情境設定及人際
    互動技巧，致使告訴人此種人格特質者容易輕信被告之說詞
    ，然此與理性思考空間及正確決定之意志能力遭受壓制、性
    自主權遭剝奪之情形，無法相提並論，而與刑法強制性交罪
    之構成要件尚有未合。
五、綜上，被告先以神鬼之說取得告訴人信賴，之後再追求告訴
    人博得告訴人好感，並發展男女交往關係及情愫，進而相約
    為性交行為，此番行徑或許具有道德瑕疵，然公訴意旨所舉
    事證，既未能積極證明被告有違反告訴人意願而為性交之事
    實，即無法使本院形成被告有刑法第221條第1項之強制性交
    罪之確信。此外，復無其他積極證據足資證明被告有何檢察
    官所指之犯行，依前揭法條規定及說明，即應為有利於被告
    之認定，並為被告無罪之諭知。
據上論斷，應依刑事訴訟法第301條第1項，判決如主文。
本案經檢察官甲○○提起公訴，檢察官李孟亭到庭執行職務。
中    華    民    國    111   年     3    月    28    日
                  刑事第五庭  審判長法  官  呂世文
                                    法  官  陳郁融
                                    法  官  曾淑君
以上正本證明與原本無異。
如不服本判決應於收受判決後20日內向本院提出上訴書狀，並應
敘述具體理由。其未敘述上訴理由者，應於上訴期間屆滿後20日
內向本院補提理由書(均須按他造當事人之人數附繕本)「切勿逕
送上級法院」。 
　　　　　　　　　　　　     　　　 書記官　李玉華　　　
中　　華　　民　　國　　111 　年　　3 　　月　　28　　日